臺灣高雄地方法院刑事判決　　　　　　　　　　　　　九十三年度交易字第九九號
　　公　訴　人　臺灣高雄地方法院檢察署檢察官
　　被　　　告　甲○○
右列被告因過失致死案件，經檢察官聲請以簡易判決處刑（九十三年度偵字第七一九
五號），本院認不宜簡易判決處刑，改依通常程序判決如左：
    主  文
甲○○從事業務之人，因業務上之過失致人於死，處有期徒刑拾月。
    事  實
一、甲○○考領有聯結車之職業駕駛執照，平日以駕駛聯結車載運貨物為業，為從事
    駕駛業務之人，於民國九十二年十月二十三日零時二十分許，駕駛車牌號碼ＸＴ
    ─六八八二號自用小客車，沿高雄縣鳳山市○○路，由北往南方向行駛，行經高
    雄縣鳳山市○○路與過埤路間設有號誌之交岔路口時，本應注意汽車駕駛人飲用
    酒類其吐氣所含酒精濃度超過每公升○．二五毫克者，不得駕車，且應注意汽車
    行駛時，駕駛人應注意車前狀況，並隨時採取必要之安全措施，以防範危險之發
    生；而依當時天候晴，夜間有照明，道路係柏油路面，乾燥無缺陷，亦無任何障
    礙物，視距良好，且依其智識、能力亦無不能注意之情事，竟疏於注意在飲用酒
    類其吐氣所含酒精濃度超過每公升○．二五毫克以上，仍貿然駕車前行，前方適
    有戊○○駕駛車牌號碼ＸＹＡ─○五七號重型機車，附載己○○，及辛○○駕駛
    車牌號碼ＫＦ五─九一○號重型機車，附載丙○○，沿高雄縣鳳山市○○路，由
    西往東方向行駛，均行至上開交岔路口停等紅燈，甲○○因疏於注意車前狀況，
    未能及時發現戊○○、辛○○駕駛之前開機車，復未隨時採取必要之安全措施，
    致於發現戊○○、辛○○駕駛之前揭機車之際，業已煞避不及，撞及戊○○、辛○○駕駛之前開機車，致戊○○、己○○、辛○○、丙○○因而人、車倒地，使
    戊○○受有左小腿挫傷、雙下肢左肩右手多處擦傷等傷害；辛○○受有左小腿挫
    擦傷；丙○○受有左腰部、左小腿挫擦傷等傷害；己○○受有顱內出血、頭皮裂
    傷、左脛骨骨折、左下肢擦傷，嗣經送往高雄市立小港醫院救治後，延至九十三
    年七月八日十六時二十分許，仍因腦膜炎、腦炎而不治死亡。甲○○於肇事後，
    在未有偵查犯罪職務之機關或公務員發覺其為犯罪人前，即向處理本件車禍事故
    ，尚不知肇事者為何人之高雄縣政府警察局交通警察隊員警丁○○供承肇事犯罪
    ，自首並接受裁判。嗣經員警丁○○於同日一時四十六分許，對其實施吐氣所含
    酒精濃度測試，發現其吐氣所含酒精濃度仍達每公升○．二三毫克。
二、案經戊○○、辛○○、丙○○及代行告訴人庚○○訴由臺灣高雄地方法院檢察署
    檢察官偵查後聲請簡易判決處刑，本院認不宜簡易判決處刑，改依通常程序審理
    。
    理  由
一、訊據被告甲○○對於平日以駕駛聯結車載運貨物為業，於右揭時日服用酒類後，
    駕駛上開自用小客車，行經前揭處所時，因疏於注意車前狀況並隨時採取必要之
    安全措施之過失，撞及戊○○、辛○○駕駛之前揭機車，致戊○○、己○○、辛○○、丙○○因而人、車倒地，分別受有前開傷害，而己○○於送醫救治後，仍
    不治死亡之事實供認不諱，惟矢口否認有飲用酒類其吐氣所含酒精濃度超過每公
    升○．二五毫克以上，仍駕車行駛之過失，辯稱：伊經員警實施吐氣所含之酒精
    濃度測試結果，吐氣所含酒精濃度僅有每公升○．二三毫克云云。經查：
    (一)被告於右揭時日，駕駛前揭自用小客車，行經前開處所時，因疏於注意車前狀
      況，並隨時採取必要之安全措施，撞及戊○○、辛○○駕駛之前揭機車，致戊○○、己○○、辛○○、丙○○因而人、車倒地之事實，業據被告於本院準備
      程序中供認不諱，核與告訴人戊○○、辛○○、丙○○於警詢中指訴之情節相
      符，足認被告於右揭時日駕駛上開自用小客車，行經前開處所時，應有疏於注
      意車前狀況，並隨時採取必要之安全措施等情。
    (二)按體內酒精含量由開始飲酒時之百分之零，依飲酒量逐漸累積增加，在完成飲
      酒時體內酒精含量達到最高，隨後即依代謝率逐漸代謝，至於體內酒精含量倒
      推計算代謝率，依交通部運輸研究所於七十七年八月間針對國人進行實驗研究
      指出為每小時每公升零點零六二八毫克（引自陳高村著吐氣中酒精含量倒推計
      算過程一文）。經查，被告於九十二年十月二十三日零時二十分許，駕駛前揭
      自用小客車行經前揭交岔路口時，肇致本件車禍事故，嗣於同日一時四十六分
      許，經員警陳建志對其實施吐氣所含酒精濃度測試，測得其吐氣所含酒精濃度
      為每公升○．二三毫克，有酒精濃度測定值影本一紙在卷可按（參見警卷第三
      十一頁），則於本件車禍事故發生時起至員警丁○○對其實施吐氣所含酒精濃
      度測試時止，相距約有一時二十六分之久，依前述國人體內酒精含量之代謝率
      回溯計算被告肇致本件車禍事故時，其吐氣所含酒精濃度，可知被告於同日零
      時二十分許肇致本件車禍事故時，其吐氣所含酒精濃度已達每公升○．三二毫
      克（計算式如下：0.23mg/L+ 0.0628mg/L×86/60hr=0.32mg/L，小數點二位以
      下無條件捨去），超過每公升○．二五毫克以上。是被告於右揭時地駕駛上開
      自用小客車時，亦有飲用酒類後其吐氣所含酒精濃度超過每公升○．二五毫克
      以上，仍駕車行駛等情。
    (三)按汽車駕駛人飲用酒類後其吐氣所含酒精濃度超過每公升○．二五毫克以上者
      ，不得駕車；汽車行駛時，駕駛人應注意車前狀況，並隨時採取必要之安全措
      施，道路交通安全規則第一百十四條第二款、第九十四條第三項分別定有明文
      。被告既考領有聯結車之職業駕駛執照，有道路交通事故調查報告表(二)一紙在
      卷可按，此應為被告所應注意並能注意之義務。而肇事當時天候晴、夜間有照
      明、道路係柏油路面，乾燥無缺陷，且無障礙物，視距良好，有道路交通事故
      調查報告表(一)在卷足據，依被告之智識、能力等情，亦無不能注意之情事，竟
      疏於注意於飲用酒類其吐氣所含酒精濃度超過每公升○．二五毫克以上，仍貿
      然駕車行駛，復未注意車前狀況，並隨時採取必要之安全措施，致撞及告訴人
      戊○○、辛○○駕駛之前揭機車，被告就本案交通事故之發生，顯有過失。
    (四)而告訴人戊○○、辛○○、林姿伶因本件車禍事故，分別受有左小腿挫傷、雙
      下肢左肩右手多處擦傷之傷害、左小腿挫擦傷之傷害，及左腰部、左小腿挫擦
      傷之傷害，有高雄市立小港醫院診斷證明書影本三紙附卷可按，被告之過失犯
      行與告訴人戊○○、辛○○、丙○○之傷害間，顯有相當因果關係。另被害人
      己○○因本件車禍事故受有顱內出血、頭皮裂傷、左脛骨骨折、左下肢擦傷等
      傷害，嗣經送往高雄市立小港醫院診治結果，延至九十三年七月八日十六時二
      十分許，仍因腦膜炎、腦炎而不治死亡，並有高雄市立小港醫院診斷證明書及
      死亡證明書各一紙在卷足據，而被害人己○○於九十二年十月二十三日所受之
      傷害，會導致腦膜炎、腦炎而發生死亡之結果，亦有高雄市立小港醫院九十三
      年八月九日高醫港秘字第○九三○○○一四○四號函所附之病情說明一紙在卷
      足據，被告之過失犯行與被害人己○○之死亡結果間，亦有相當因果關係，至
      為灼然。
    (五)綜上所陳，被告前揭辯解，無非事後避重就輕之詞，不足採信。此外，復有道
      路交通事故現場圖一份、現場照片十二幀、車損照片四幀在卷可按。本件事證
      明確，被告犯行洵堪認定。
三、按刑法上所謂業務，係指以反覆同種類之行為為目的之社會活動而言，至於報酬
    之有無，是否以營利為目的，均非所問，只需具有反覆繼續性，即足當之。又從
    事業務之人，就一定危險認識之能力，較一般人為強，故法律上課以較高之注意
    義務，換言之，其避免發生一定危險之期待可能性亦較常人為高，故其違反注意
    之可責性自亦較重。查被告平日以從事聯結車駕駛為業，業據被告於本院審判中
    供認不諱，堪認被告乃從事駕駛業務之人無疑，且其既係從事駕駛業務之人，不
    論其是否駕駛其他車輛，均不能改變其應有之注意義務，是其駕駛之行為，仍不
    失為業務上行為之性質（刑事法律問題研究彙編第六輯第二百零七頁研究意見、
    臺灣高等法院九十三年度交上訴字第二七○號、臺灣高等法院臺南分院九十一年
    度交上訴字第八五二號、九十一年度交上易第八七二號判決意旨足資參照）。被
  告因過失行為，致告訴人戊○○、辛○○、丙○○受傷，致被害人己○○死亡，
    核其所為，係犯刑法第二百八十四條第二項前段之業務過失致傷害罪及同法第二
    百七十六條第二項之業務過失致人於死罪。起訴書雖記載被告所為，係犯同法第
    二百八十四條前段之過失傷害罪，惟業經公訴檢察官於本院準備程序及審判中更
    正為同法第二百八十四條第二項前段之業務過失傷害罪及同法第二百七十六條第
    二項之業務過失致死罪，併此敘明。被告一過失行為，同時致戊○○、辛○○、
    丙○○受傷、己○○死亡，乃一行為同時侵害戊○○、辛○○、丙○○之身體法
    益及己○○之生命法益，為想像競合犯，應依刑法第五十五條規定，應從較重之
    業務過失致死罪處斷。被告乃汽車駕駛人，酒醉駕車，因而致被害人己○○死亡
    ，依法應負刑事責任，應依道路交通管理處罰條例第八十六條第一項之規定，加
    重其刑。又被告於肇事後，在未有偵查犯罪職務之機關或公務員發覺其為犯罪人
    前，即主動向前往現場處理，尚不知肇事者為何人之高雄縣政府警察局交通警察
    隊員警丁○○供承肇事犯罪，業據證人即員警丁○○於本院審判中結證屬實（參
    見本院九十三年十月十二日審判筆錄），乃對於未經發覺之犯罪自首而接受裁判
    ，應依刑法第六十二條前段之規定，減輕其刑，並依法先加後減。爰審酌被告之
    過失情節，本件車禍事故除造成告訴人戊○○、辛○○、丙○○受有前開傷害外
    ，並肇致被害人己○○死亡而無法回復之結果，被告迄今仍未能針對本件車禍事
    故所生之民事損害損害賠償責任，與告訴人戊○○、辛○○及被害人己○○之家
    屬達成和解，且事後仍未坦承全部犯行之犯罪後態度等一切情狀，量處如主文所
    示之刑，以資懲儆。
據上論斷，應依刑事訴訟法第二百九十九條第一項前段，刑法第二百七十六條第二項
、第二百八十四條第二項前段、第五十五條、第六十二條前段，道路交通管理處罰條
例第八十六條第一項，罰金罰鍰提高標準條例第一條前段，判決如主文。
本案經檢察官乙○○到庭執行職務。
中      華      民      國      九十三      年    十一    月    二      日
                                  臺灣高雄地方法院交通法庭
                                      審判長法  官  張維君
                                            法  官  劉惠娟
                                            法  官  伍逸康
右正本證明與原本無異。
如不服本判決，應於判決送達後十日內，向本院提出上訴狀。
                                            書記官  吳月華
中      華      民      國      九十三      年    十一    月    二      日
附錄本案論罪科刑法條全文：
中華民國刑法第二百七十六條
 (過失致死罪)
因過失致人於死者，處二年以下有期徒刑、拘役或二千元以下罰金。
從事業務之人，因業務上之過失犯前項之罪者，處五年以下有期徒刑或拘役，得併科
三千元以下罰金。
刑法第二百八十四條
因過失傷害人者，處六月以下有期徒刑、拘役或五百元以下罰金，致重傷者，處一年
以下有期徒刑、拘役或五百元以下罰金。
從事業務之人，因業務上之過失傷害人者，處一年以下有期徒刑、拘役或一千元以下
罰金，致重傷者，處三年以下有期徒刑、拘役或二千元以下罰金。
